【裁判字號】    92,訴,771
【裁判日期】    920529
【裁判案由】    強盜等
【裁判全文】
臺灣高雄地方法院刑事判決                          九十二年度訴字第七七一號
    公  訴  人  臺灣高雄地方法院檢察署檢察官
    被      告  乙○○
    指定辯護人  本院公設辯護人丁○○
右列被告因強盜等案件，經檢察官提起公訴（九十二年度偵字第五四七八號），本院
判決如左：
    主  文
乙○○竊盜，處有期徒刑伍月。又意圖為自己不法之所有，以恐嚇使人將本人之物交
付，處有期徒刑壹年肆月；未扣案之螺絲起子壹把，沒收。應執行有期徒刑壹年捌月
；未扣案之螺絲起子壹把，沒收。
    事  實
一、乙○○前因多次違反肅清煙毒條例案件，經法院判刑確定，甫於民國（下同）九
    十一年五月七日假釋付保護管束中，詎仍不知謹言慎行，於九十二年三月八日十
    時許，在高雄市三民區○○○街一二０號前，因見丙○○所管領之車號ＺＨＸ-
    ０八九號輕型機車一部（為丙○○之妻郭陳春菊所有）停於該處，而鑰匙仍插於
    其上，竟萌意圖為自己不法所有之犯意，以徒手將鑰匙轉動電門之方式，將該機
    車發動後騎走而竊取之。嗣於同日十一時四十分左右，乙○○騎乘前開機車行經
    高雄市○○區○○路九號之全家便利超商前，拾獲無主且客觀上足以致人於死傷
    之兇器螺絲起子一把，見該超商店內僅有一名女店員，且因自己缺錢花用，竟臨
    時起意，另基於自己不法所有之犯意，於同日十一時四十三分二十秒左右，進入
    該超商內，持上開螺絲起子一把按在店內之櫃檯上，隨即喝令超商內之店員甲○○過來打開櫃檯收銀機，以此方式恐嚇甲○○，致使甲○○心生畏懼而打開收銀
    機，乙○○旋取走收銀機內之現金新台幣（下同）七千三百元後，即於同日十一
    時四十三分四十三秒左右步出超商門口，迅速騎乘前開竊得之機車逃離現場，甲○○見狀立即報警，而由附近巡邏警員於高雄市○○區○○路五號後門逮捕乙○○，並起出贓款七千三百元、前述機車及鑰匙等物。
二、案經高雄市政府警察局鼓山分局報告移送臺灣高雄地方法院檢察署檢察官偵查起
    訴。
    理  由
一、右揭犯罪事實，業據被告乙○○於警訊（見九十二年三月八日警訊筆錄）、偵查
    （見偵查卷第十五至十八頁）及本院審理中（見本院九十二年四月十七日審判筆
    錄）供承不諱，核與被害人丙○○於警訊之指訴（見九十二年三月八日警訊筆錄
    ）、甲○○於本院審理時之指訴（見本院九十二年五月一日審判筆錄）情節相符
    ，並有贓物認領保管單二紙、照片十八幀在警卷可稽，足見被告之自白與事實相
    符，堪信為真實。本案事證明確，被告犯行洵堪認定。
二、核被告意圖為自己不法之所有，以徒手將鑰匙轉動電門之方式，將上開機車發動
    後騎走之行為，係犯刑法第三百二十條第一項之竊盜罪。再按「刑法上恐嚇取財
    罪之『恐嚇』，固係指以危害通知他人，使該人主觀上生畏怖心之行為，然此危
    害之通知，並非僅限於將來，其於現時以危害相加者，亦應包括在內。因是，恐
    嚇之手段，並無限制，其以言語﹑文字為之者無論矣，即使出之以強暴﹑脅迫，
    倘被害人尚有相當之意思自由，而在社會一般通念上，猶未達於不能抗拒之程度
    者，仍屬本罪所謂『恐嚇』之範疇。至於危害通知之方法，亦無限制，無論明示
    之言語﹑文字﹑動作或暗示之危害行為，苟已足使對方理解其意義之所在，並足
    以影響其意思之決定與行動自由者均屬之。故其與強盜之區別，端在所為之強暴
    、脅迫，其於社會一般通念上，是否足以抑制被害人之意思自由，至於不能抗拒
    ，以為財物之交付為斷，倘其尚未達到此一程度，雖係意圖為自己不法之所有而
    出之以強暴﹑脅迫，亦僅應成立恐嚇取財罪。」、「恐嚇取財罪與強盜罪，同以
    意圖為自己或第三人不法所有為主觀違法要件，其所異者，恐嚇取財罪不以將來
    之惡害通知被害人為限，即以強暴脅迫為手段，而被害人未達於不能抗拒程度者
    亦屬之。與強盜罪以目前危害施用強暴、脅迫，致使被害人喪失自由意志，不能
    抗拒者不同。」最高法院八十一年度台上字第八六七號、八十二年度台上字第一
    五五二號判決意旨可資參照。本案被告意圖為自己不法之所有，持客觀上足以致
    人於死傷之兇器螺絲起子一把進入前開超商內，將該螺絲起子一把按在店內之櫃
    檯上，隨即喝令該超商內之店員甲○○過來打開櫃檯收銀機，以此方式恐嚇甲○○，致使甲○○心生畏懼而打開收銀機，而讓被告取走收銀機內之現金七千三百
    元，核被告前開所為，係犯刑法第三百四十六條第一項之恐嚇取財罪，公訴意旨
    雖認被告所為係犯刑法第三百三十條第一項之加重強盜罪，惟被告一進超商即將
    手持之螺絲起子一把按在店內之櫃檯上，隨即喝令甲○○過來打開櫃檯收銀機，
    並未將螺絲起子架於甲○○之脖子上，也未以螺絲起子指向甲○○，且與甲○○
    尚有一段距離而並未與甲○○有肢體上之碰觸等情，業經證人甲○○於本院審理
    時證述甚詳（見本院九十二年五月一日審判筆錄），此與一般強盜取財者，通常
    會手持利器近身逼迫被害人交付財物之情尚不相同，可據此研判被告手持上開犯
    罪工具，僅欲用以恐嚇甲○○而已；另由被告恐嚇過程中，甲○○尚可先躲至一
    旁，直至被告喝令其過來打開收銀機，被害人始移動過來打開收銀機等情觀之，
    被害人意思自由亦難認已遭完全壓制而達無法抗拒之地步，參諸前開說明，被告
    所為與刑法上強盜罪之構成要件尚有未合，是公訴意旨所認，容有未洽，然其起
    訴之基本社會犯罪事實相同，爰依刑事訴訟法第三百條規定，變更起訴法條。又
    被告所犯上述二罪，犯意各別，罪名不同，應分論併罰之。爰審酌被告素行不良
    ，有多次違反肅清煙毒條例前科，甫於九十一年五月七日假釋付保護管束中，有
    台灣高等法院被告全國前案紀錄表各一份附卷可參，仍不知謹言慎行，年輕力壯
    ，竟不思以正當方式獲取財物，反以前揭竊盜及恐嚇之方式取得被害人財物，影
    響社會治安甚鉅；及犯罪所得為機車一部及七千三百元，金額非鉅，並犯後坦承
    犯行，態度尚佳等一切情狀，就被告所犯二罪各量處如主文所示之刑，並定其應
    執行刑。至未扣案之螺絲起子一支，為被告所拾獲之無主物，應屬被告所有（見
    九十二年三月八日警訊筆錄），並為其犯罪所用之物，雖被告供稱業已滅失（亦
    見九十二年三月八日警訊筆錄），然並無證據可資證明，爰依刑法第三十八條第
    一項第二款規定諭知沒收。
據上論斷，應依刑事訴訟法第二百九十九條第一項前段、第三百條，刑法第三百二十
條第一項、第三百四十六條第一項、第三十八條第一項第二款、第五十一條第五款、
罰金罰鍰提高標準條例第一條前段，判決如主文。
中      華      民      國    九十二    年      五      月    二十九    日
                                  臺灣高雄地方法院刑事第一庭
                                      法  官  官信成
右正本證明與原本無異。
如不服本判決，應於判決送達後十日內，向本院提出上訴狀。
                                      書記官  黃意雯
中      華      民      國    九十二    年      五      月    二十九    日
附錄本案判決論罪科刑法條：
中華民國刑法第三百四十六條第一項
（恐嚇取財罪）
意圖為自己或第三人不法之所有，以恐嚇使人將本人或第三人之物交付者
，處六月以上五年以下有期徒刑，得併科一千元以下罰金。
中華民國刑法第三百二十條第一項：
 (普通竊盜罪、竊佔罪)
意圖為自己或第三人不法之所有，而竊取他人之動產者，為竊盜罪，處五年以下有期
徒刑、拘役或五百元以下罰金。


司法院資訊處製作；財團法人民間司法改革基金會備份。
